【裁判字號】    89,訴,583
【裁判日期】    890725
【裁判案由】    給付價金
【裁判全文】
臺灣屏東地方法院民事判決                              八十九年度訴字第五八三號
    原      告  丙○○
                          男  .
                          身分.
    被      告  丁○○    住屏.
                          女  .
                          身分.
                甲○○○  住屏.
                          女  .
                          身分.
    兼右二人
    訴訟代理人  乙○○    住屏.
                          男  .
                          身分.
右當事人間請求給付給付價金事件本院判決如左：
    主    文
被告乙○○應給付原告新臺幣佰陸拾玖萬伍仟元及自民國八十九年七月十八日起至
清償日止，按週年利率百分之五計算之利息。
被告甲○○○應給付原告新臺幣壹佰陸拾玖萬伍仟元及自民國八十九年七月十八日起
至清償日止，按週年利率百分之五計算之利息。
原告其餘之訴駁回。
訴訟費用由被告乙○○負擔二分之一、被告甲○○○負擔六分之一，餘由原告負擔。
本判決第一項於原告以新臺幣壹佰貳拾肆萬元供擔保後得假執行。
本判決第二項得假執行。
原告其餘假執行之聲請駁回。
    事    實
甲、原告方面：
    一、聲明：求為判決
    （一）被告乙○○、丁○○應連帶給付原告新台幣（下同）參佰陸拾玖萬伍仟元
          整，及自民國八十九年七月十八日起至清償日止，給付按年息百分之五計
          算之利息。被告甲○○○就其中壹佰捌拾玖萬伍仟元及自八十七年七月十
          八日起至清償日止按年息百分之五計算之利息，應與被告乙○○、丁○○
          連帶給付。
    （二）聲請准予供擔保宣告假行。
    二、陳述：
    （一）被告乙○○、丁○○係夫妻，前於八十七年六月至九月間陸續向原告購買
          蝦子，價金共計參佰陸拾萬玖萬伍仟元整，因被告迭經催索，迄未能給付
          ，嗣由被告甲○○○就其中壹佰捌拾玖萬伍仟元負連帶保證責任，此有被
          告甲○○○簽發面額共壹佰捌拾玖萬伍仟元之支票共柒紙可資為證，詎上
          開支票經聲請人就其中票號Ｘ0000000、Ｘ0000000為提示
          ，竟遭拒往，嗣原告轉向被告三人催索，惟迄未未償還分文，原告不得已
          提起本件訴訟。
    （二）按「買受人對於出賣人，有交付約定價金及受領標的物之義務」、「買賣
          標的物與其價金之交付，除法律另有規定或契約另有訂定，或另有習慣外
          ，應同時為之」民法第三百六十七條、三百六十九條分別定有明文，被告
          乙○○、丁○○購買之蝦子，原告均已依約交付並經被告乙○○受領，上
          開價金給付債務亦經被告乙○○確認並經其請求而多次延期、開票，是被
          告乙○○之價金給付義務，應堪認定，原告之主張應有理由。
    （三）被告乙○○於八十九年七月七日庭訊時自認其積欠原告價金三百六十九萬
          五千元整，依民事訴訟法第二百七十九條第一項之規定：「當事人主張之
          事實，經他造於準備書狀內或言詞辯論時或在受命法官、受託法官前自認
          者，無庸舉證。」，是則其負有給付上開款項之義務，洵堪認定。
    （四）被告丁○○與乙○○係夫妻，兩人共同經營蝦子批發，對上項債務本應負
          連帶清償之責，此觀其於甲○○○簽發之支票上背書可明；而被告莊卓玉
          興就其中一百八十九萬五千元負連帶保證責任，則有支票可為憑，均無庸
          置疑。
    （五）若  鈞院認被告甲○○○未聲明連帶保證者，甲○○○亦因其簽發系爭支
          票，而應對原告負擔給付票款義務，蓋「發票人應照支票文義擔保支票之
          支付」票據法第一百二十六條定有明文；另按票據法第一百四十四條準用
          同法第八十五條之規定：「支票到期不獲付款時，執票人於行使或保全支
          票上權利之行為後，對於背書人、發票人及支票上其他債務人得行使追索
          權」，雖原告並未於票據法第一百三十條所定之期限內提示系爭支票，惟
          依同法第一百三十二條之規定，原告並不因此喪失對發票人即被告莊卓玉
          興之追索權，綜此，被告甲○○○亦應給付原告一百八十九萬五千元等語
          。
    三、證據：提出支票影本七份、退票理由單影本二紙、戶籍謄本三份等為證。
乙、被告方面：
    一、聲明：求為判決駁回原告之訴。
    二、陳述：
    （一）被告乙○○方面
      對原告主張伊個人經營蝦子批發，於八十七年六月至九月間陸續向原告購買蝦
      子，價金共計參佰陸拾萬玖萬伍仟元整之事實不爭執，願與原告和解，但須分
      期給付價款。
    （二）被告丁○○方面
      否認與乙○○共同經營蝦子批發生意，亦未曾向原告購買蝦子，自不應負給付
    價金責任等語置辯。
    （三）被告甲○○○方面
      否認有負連帶保證責任之意思，伊僅簽發如附表所示編號一至六之六紙支票，
    伊僅應票據責任等語置辯。
    三、證據：提出身分證影本等為證。
    理    由
甲、程序方面：
    原告最初起訴主張：被告乙○○、丁○○應連帶給付原告參佰陸拾玖萬伍仟元整
    ，及自起訴狀繕本送達翌日起至清償日止，給付按年息百分之五計算之利息。被
    告甲○○○就其中壹佰捌拾玖萬伍仟元及自起訴狀繕本送達翌日起至清償日止按
    年息百分之五計算之利息，應與被告乙○○、丁○○連帶給付。後於本院審理中
    更正其聲明為：被告乙○○、丁○○應連帶給付原告參佰陸拾玖萬伍仟元整，及
    自民國八十九年七月十八日起至清償日止，給付按年息百分之五計算之利息。被
    告甲○○○就其中壹佰捌拾玖萬伍仟元及自八十七年七月十八日起至清償日止按
    年息百分之五計算之利息，應與被告乙○○、丁○○連帶給付。乃不變更訴訟標
    的而屬訴之聲明更正，依法應予准許。
乙、本件原告丙○○起訴主張：被告乙○○、丁○○係夫妻，於八十七年六月至九月
    間陸續向原告購買蝦子，價金共計參佰陸拾玖萬伍仟元整，因被告迭經催索，迄
    未能給付，嗣由被告甲○○○就其中壹佰捌拾玖萬伍仟元負連帶保證責任，此有
    被告甲○○○簽發面額共壹佰捌拾玖萬伍仟元之支票共柒紙可資為證，詎上開支
    票經聲請人就其中票號Ｘ0000000、Ｘ0000000二紙支票為提示，
    竟遭拒往，嗣原告轉向被告三人催索，惟迄未未償還分文，原告爰依原告第三百
    六十七條規定請求被告乙○○、丁○○連帶給付價金三百六十九萬五千元，被告
    甲○○○以簽發系爭支票為連帶保證，故依連帶保證及票據請求權規定請求甲○○○就其中壹佰捌拾玖萬伍仟元與被告乙○○、丁○○負連帶給付責任等語。縱
    本院認就被告丁○○共同買受部分未能舉證，然被告丁○○與乙○○係夫妻，兩
    人確實共同經營蝦子批發，對上項債務本應負連帶清償之責，本院若認被告甲○○○未聲明連帶保證者，甲○○○亦因其簽發系爭支票，而應對原告負擔給付票
    款義務等語。被告乙○○：對原告主張伊個人經營蝦子批發，於八十七年六月至
    九月間陸續向原告購買蝦子，價金共計參佰陸拾萬玖萬伍仟元整之事實不爭執，
    願與原告和解，但須分期給付價款。被告丁○○則否認與乙○○共同經營蝦子批
    發生意，亦未曾向原告購買蝦子，自不應給付價金等語置辯。被告甲○○○亦否
    認有負連帶保證責任之意思，伊僅簽發如附表所示編號一至六之六紙支票，伊僅
    應票據責任等語置辯。
丙、按原告主張前揭事實，業據其提出支票影本七份、退票理由單影本二紙、戶籍謄
    本三份等為證。被告乙○○就原告主張其個人向原告買蝦子共積欠貨款三百六十
    九萬五千元之事實不爭執，依民事訴訟法第二百八十條規定，原告主張乙○○買
    買蝦子及積欠貨款之事實即堪信為真實，另原告主張丁○○與乙○○共同買受蝦
    子並積欠上開貨款部分及甲○○○就上開價金債務負連帶保證責任部分，原告所
    提出之證物為上開支票及退票理由單，惟票據為無因證券，不能證明其原因關係
    ，本件原告就其主張之前揭事實即負有舉證責任，原告經本院於言詞辯論程序闡
    明舉證責任後，仍未能舉證，被告丁○○、甲○○○亦否認上開事實，此部分之
    事實即未能認定，惟被告甲○○○對其簽發如附表編號一至六之支票之事實不爭
    執，原告上部分主張之事實，即堪以認為真實。
丁、從而，原告依買賣契約關係請求被告乙○○給付原告參佰陸拾玖萬伍仟元整，及
    自民國八十九年七月十八日起至清償日止，給付按年息百分之五計算之利息部分
    為有理由，應予准許。另原告依買賣契約請求丁○○連帶給付上開金額部分，為
    無理由，應予駁回。另原告依連帶保證關係請求甲○○○就上開貨款中之壹佰捌
    拾玖萬伍仟元與被告乙○○、丁○○負連帶給付責任部分，原告既未能舉證甲○○○連帶保證契約，原告此部分請求即無理由，應予駁回。惟原告另依票據請求
    權請求被告甲○○○就附表一至六之支票負票據責任，依票據法第一百二十六條
    第八十五條規定，原告請求被告甲○○○給付一百六十九萬五千元及自八十七年
    七月十八日起至清償日止按年息百分之五計算之利息，為有理由，逾此範圍之請
    求為無理由，應予駁回。
戊、假執行之宣告：原告就乙○○部分陳明願供擔保請求宣告假執行，核無不合，爰
    酌定相當擔保金額，予以准許。其餘假執行之聲請，因訴之駁回，失其附麗，應
    予駁回。另原告請求莊卓玉華給付票款部分，核屬民事訴訟法第三百八十九條第
    一項第五款規定，本院依職權宣告假執行。
結論：本件原告之訴為一部有理由，一部無理由，並依民事訴訟法第七十九條但書、
      第八十五條第一項但書、第三百九十條第二項、第三百八十九條判決如主文。
中      華      民      國    八十九    年      七      月    二十五    日
                                    臺灣屏東地方法院民事第一庭
~B法      官  李芳南
  附表
┌──┬──────┬─────┬────┬────┬─────────┐
│    │            │          │        │        │                  │
│編號│   票號     │  金額    │  發票人│ 背書人 │ 發票日、提示否   │
│    │            │（新臺幣）│        │        │                  │
├──┼──────┼─────┼────┼────┼─────────┤
│    │            │          │        │        │                  │
│ 一 │ Ｘ一○九一 │  九萬五  │  莊卓玉│  無    │ 八十七年十二月   │
│    │ 一七九     │  千元    │  興    │        │ 二十六日         │
│    │            │          │        │        │ 未提示（只能向   │
│    │            │          │        │        │ 發票人請求票款） │
├──┼──────┼────┴┼────┼────┼─────────┤
│    │            │          │        │        │                  │
│ 二 │ Ｘ一○九一 │  三十萬  │  莊卓玉│  曾淑  │ 八十八年一月     │
│    │ 一八○     │  元      │  興    │  玲    │ 三十日           │
│    │            │          │        │        │ 未提示（只能向   │
│    │            │          │        │        │ 發票人請求票款） │
├──┼──────┼─────┼────┼────┼─────────┤
│    │            │          │        │        │                  │
│ 三 │ Ｘ一○九一 │  三十萬  │  莊卓玉│  曾淑  │ 八十八年二月     │
│    │ 一八一     │  元      │  興    │  玲    │ 三十日           │
│    │            │          │        │        │ 未提示（只能向   │
│    │            │          │        │        │ 發票人請求票款） │
├──┼──────┼─────┼────┼────┼─────────┤
│    │            │          │        │        │                  │
│ 四 │ Ｘ一○九一 │  三十萬  │  莊卓玉│  曾淑  │ 八十八年三月     │
│    │ 一八二     │  元      │  興    │  玲    │ 三十日           │
│    │            │          │        │        │ 未提示（只能向   │
│    │            │          │        │        │ 發票人請求票款） │
├──┼──────┼─────┼────┼────┼─────────┤
│    │            │          │        │        │                  │
│ 五 │ Ｘ一○九一 │  三十萬  │  莊卓玉│  曾淑  │ 八十八年四月     │
│    │ 一八三     │  元      │  興    │  玲    │ 三十日           │
│    │            │          │        │        │ 已提示（可向發   │
│    │            │          │        │        │ 發票人及背書人   │
│    │            │          │        │        │ 請求票款）       │
├──┼──────┼─────┼────┼────┼─────────┤
│ 六 │ Ｘ一○九一 │  三十萬  │  莊卓玉│  曾淑  │ 八十八年五月     │
│    │ 一八四     │  元      │  興    │  玲    │ 三十日           │
│    │            │          │        │        │ 已提示（可向發   │
│    │            │          │        │        │ 發票人及背書人   │
│    │            │          │        │        │ 請求票款）       │
├──┼──────┼─────┴────┴────┴─────────┤
│    │            │                                                  │
│ 七 │ 結論       │  甲○○○應給付票款共一百六十九萬五千元。惟原告  │
│    │            │  起訴聲明竟記載為一百八十九萬五千元，顯有不符，  │
│    │            │  故原告只能請求一百六十九萬五千元，其餘請求應予  │
│    │            │  駁回。                                          │
└──┴──────┴─────────────────────────┘
右為正本係照原本作成。
如不服本判決，應於送達後廿日內，向本院提出上訴狀。
~B法院書記官  許水生
中      華      民      國    八十九    年      七      月    二十五    日


司法院資訊處製作；財團法人民間司法改革基金會備份。
